【裁判字號】    88,自,38
【裁判日期】    890307
【裁判案由】    業務過失傷害
【裁判全文】
臺灣花蓮地方法院刑事判決                            八十八年度自字第三八號
    自  訴  人    乙○○
    代  理  人    鍾年展
    被      告    甲○○
    選任辯護人    郭重鑾
右被告因業務過失傷害案件，經自訴人提起自訴，本院判決如左：
    主  文
甲○○從事業務之人，因業務上之過失傷害人致重傷，處有期徒刑陸月，如易科罰金
，以參佰元折算壹日。
    事  實
一、甲○○以搭建工地鷹架為生，為從事業務之人，於民國八十五年七月間，因杜四
    評（業經判決無罪確定）擔任實際負責人之全益營造有限公司承包位於花蓮縣壽
    豐鄉○○段一五三二地號土地上之鄉村住宅營建工程，將上開工地之鷹架搭建工
    作轉包予甲○○，甲○○本應注意檢查用以搭建鷹架之竹材有無龜裂、結構及承
    受力是否合於安全上之要求，且依當時情形，並無不能注意情事，竟疏於注意，
    搭建無橫皮且承載力不足之鷹架，嗣於八十五年九月十六日下午四時許，因乙○
    ○承包上開工地預拌水泥壓送灌漿工作，為三樓屋頂及女兒牆灌漿施工之需要而
    站立於同層高度之鷹架以操控灌漿位置時，手扶之直立鷹架斷裂，致使乙○○失
    去平衡直墜摔落地面，而受有胸椎骨折合併下半身永久性癱瘓之重傷害。
二、案經乙○○提起自訴。
    理  由
一、訊據被告甲○○坦承搭建前開鷹架，及自訴人於前開時地施工時墜地受傷之事實
    不諱，惟矢口否認有何過失傷害犯行，辯稱伊係用新竹子來搭建鷹架，且伊與杜
    四評簽約時有約定鷹架僅供模板、粉刷、貼磁磚使用，並不包括灌漿，故自訴人
    於從事三樓屋頂灌漿工作時，擅自攀爬至鷹架上而墜地，自非伊所能注意云云。
    本件經調閱本院八十八年度易字第七五六號被告杜四評、杜進龍被訴過失傷害乙
    案參酌卷內事證，調查結果如下：
  (1)本件工地現場之鷹架係由杜四評轉包給搭鷹架之人即被告甲○○，二人約定連工
    帶料，由承包鷹架的人負責，已據杜四評在偵查中供明（八十六年度偵字第八三
    七號卷第四十三頁），並有杜四評與被告甲○○所立鷹架承攬契約書乙紙附卷可
    稽（見台灣高等法院花蓮分院八十八年度上易字第五四號卷第四三頁）。按上開
    承攬契約，既載明該鷹架之搭蓋由被告甲○○負責，當然包括負責搭建合於安全
    施工設備（即供給足夠之工作台）之鷹架，倘因被告甲○○所搭建之鷹架不足承
    載力，導致自訴人墜地，則該鷹架之安全設備不足，自應由被告甲○○負過失傷
    害之責。
  (2)自訴人於前開時地因手扶之鷹架斷裂致墜地受有如事實欄所述無痊癒可能之重傷
    害等情，業據自訴人及杜四評於偵查中證述綦詳（見八十六年度偵字第八三七號
    卷第十四頁），並經在場同時施工並目擊事發過程之證人何明德、賴登道、鄭阿
    照、徐運富於前審中到庭結證無訛，且有顯示鷹架斷裂之照片三幀（偵卷第三十
    八頁）、財團法人佛教慈濟綜合醫院診斷證明書影本及病情說明書各乙紙附卷可
    稽，自訴人因鷹架斷裂，而直接墜地受傷之事實，已甚明確。
  (3)又鷹架係供施工人員便利施工之用而搭設，自訴人於從事水泥灌漿時，若無使用
    鷹架施工之必要，豈有捨近求遠，捨寬闊平坦之樓板不用而就狹小、危險之鷹架
    ，費時費力攀爬至鷹架上施工之理？況工地內之設施本應隨時保持安全之狀態，
    供現場施工人員就其施工上之需要或便利而選擇使用。本件樓房之水泥灌漿，對
    樓板邊緣、女兒牆部分，為使其灌漿工作迅速及完整，本即有使用鷹架自外部灌
    漿之必要，自訴人於案發當日，係在從事三樓樓頂水泥灌漿工程，則除站上鷹架
    及板模以外，別無其他可供站立之地點，但站在板模上灌漿，非但有踩壞鋼筋結
    構之虞，且施工人員腳部深陷泥漿之中，施工上亦極為不便，自有使用鷹架之必
    要。是以從事水泥預拌車行業六年之證人林重吉證稱在鷹架上灌漿符合工程常規
    等情，而臺灣區營造工程工業同業公會（以下簡稱營造公會）八十六年十二月二
    日台區營（八六）榮業字第二七八九號函所述「女兒牆有使用鷹架灌漿之可能」
    等語，均符合經驗法則，自堪採信。
  (4)至證人余健鈴、陳文選雖證稱：案發當日二樓至三樓間樓梯之板模（含三樓屋頂
    板模）已完工，灌漿人員係使用二、三樓間板模，並無使用鷹架之必要等語（見
    台灣高等法院花蓮分院八十八年度上易字第五四號案第五九頁），與前述各節不
    符，已不足採；而被告甲○○所辯杜四評與其約定鷹架不供灌漿使用云云，按營
    建工程人發包搭建鷹架後，自當充分利用鷹架以供施工之用，豈有事先自限用途
    之理，所辯自無可取。
  (5)本件被告甲○○於搭建鷹架時並無不能注意之情事，竟疏於注意而搭建不合於安
    全需求之鷹架，致自訴人使用鷹架時，因鷹架斷裂而受重傷，其有過失甚明。而
    自訴人所受前揭重傷之結果與被告甲○○之過失行為之間，有相當之因果關係，
    本件事證明確，被告甲○○犯行堪以認定。
二、核被告甲○○之所為，係犯刑法第二百八十四條第二項後段之業務過失致重傷罪
    。爰審酌被告之素行、過失程度、自訴人所受傷害程度暨被告犯罪後迄今為時已
    久，仍未賠償自訴人任何損害等一切情狀，量處如主文所示之刑，並諭知易科罰
    金之折算標準。
三、據上論斷，應依刑事訴訟第三百四十三條、第二百九十九條第一項前段，刑法第
    百二百八十四條第二項後段、第四十一條，罰金罰鍰提高標準條例第一條前段、
    第二條，判決如主文。
中      華      民      國        八十九     年    三    月       七    日
                                  臺灣花蓮地方法院刑事庭
                                      法  官  林  碧  玲
右正本證明與原本無異。
如對本判決不服，應於送達後十日內，向本院提出上訴狀。（應抄附繕本）告訴人或
被害人如對於本判決不服者，應具備理由請求檢察官上訴，其上訴期間之計算係以檢
察官收受判決正本之日期為準。
                                      法院書記官
中      華      民      國       八十九      年     三    月       八   日
附錄本案論罪科刑法律條文：
刑法第二百八十四條：
因過失傷害人者，處六月下有期徒刑、拘役或五佰元以下罰金，致重傷者，處一年以
下有期刑、拘役或五佰元以下罰金。
從事業務之人，因業務上之過失傷害人者，處一月下有期徒刑、拘役或一千元以下罰
金，致重傷者，處三年以下有期刑、拘役或二千元以下罰金。


司法院資訊處製作；財團法人民間司法改革基金會備份。
